【裁判字號】    98,交簡上,108
【裁判日期】    981221
【裁判案由】    過失傷害
【裁判全文】
臺灣臺北地方法院刑事判決           98年度交簡上字第108號
上  訴  人  臺灣臺北地方法院檢察署檢察官
被      告  乙○○
上列上訴人因被告乙○○過失傷害案件，不服臺灣臺北地方法院
臺北簡易庭98年度北交簡字第534 號民國98年4 月15日第一審簡
易判決（檢察官聲請簡易判決處刑書案號：臺灣臺北地方法院檢
察署98年度偵字第6694號、98年度調偵字第184 號），提起上訴
，本院判決如下：
    主  文
上訴駁回。
    事  實
一、乙○○於民國97年7 月27日下午10時許，駕駛車號7601－DX
    號自用小客車，沿由臺北市○○路120 巷由南往北方向直行
    ，經臺北市○○路120 巷、27弄交岔路口，原應注意汽車行
    駛行至無號誌或號誌故障而無交通指揮人員指揮分之交岔路
    口，原應注意其行進、轉彎，未設標誌、標線或號誌劃分幹
    、支線道者，同為直行車或轉彎車者，左方車應暫停讓右方
    車先行，而當時天候雨、夜間有照明、路面無缺陷、前方無
    障礙物、視距良好，並無不可注意之情，竟仍疏於注意逕行
    直行穿越交岔路口，適丙○○騎乘車號SY8 －780 號輕型機
    車、後附載甲○○，沿臺北市○○路120 巷27弄由東往西方
    向行駛，行經同一路段，亦疏未注意行經無號誌路口，應減
    速慢行，雙方煞閃不及，自用小客車之副駕駛座前方車頭與
    輕型機車之左側車身即生撞擊，致丙○○受有左側脛骨、腓
    骨骨折之傷害，甲○○受有左側脛骨、腓骨骨折之傷害。惟
    華璽鈴於肇事後即停留現場，於臺北市政府警察局信義分局
    警員前往現場處理、未發覺真正肇事人、犯罪時，即坦承為
    肇事人而接受裁判。
二、案經被害人丙○○、甲○○訴請臺北市政府警察局信義分局
    報請臺灣臺北地方法院檢察署檢察官偵查後聲請簡易判決處
    刑。
    理  由
一、訊據被告乙○○就於前揭時地駕駛車號7601－DX號自用小客
    車，沿臺北市○○路120 巷由南往北行駛，至同路120 巷、
    27弄交岔路口，與告訴人丙○○騎乘車號SY8 －780 號輕型
    機車、後附載告訴人甲○○，由同路120 巷27弄東向西騎乘
    ，二車於該交岔路口，自用小客車之副駕駛座前方車頭與輕
    型機車之左側車身發生撞擊，而致丙○○受有左側脛骨、腓
    骨骨折之傷害，甲○○受有左側脛骨、腓骨骨折之傷害等事
    實，於本院調查、訊問時均自白不諱，且有：
  (一)證人即告訴人甲○○、證人即告訴人丙○○證述明確；
  (二)被害人甲○○、丙○○於事發當日，即至聯合醫院忠孝院區
    診治，經驗斷認：丙○○受有左側脛骨、腓骨骨折、甲○○
    受有左側脛骨（誤載為右側）、腓骨骨折等情有該院住院診
    斷證明書（見他一卷第32頁、他二卷第11頁）在卷可稽；
  (三)且有道路交通事故現場圖（見他一卷第5 頁）、現場照片（
    見他一卷第6 頁以下，彩色照片於30頁以下）道路交通事故
    調查報告表（見他一卷第23、24頁）、道路交通事故補充資
    料表（見他一卷第26頁）交通事故談話紀錄表（見他一卷第
    27頁以下）等在卷可稽。
  (四)按汽車行駛至交岔路口，其行進、轉彎，應行至無號誌或號
    誌故障而無交通指揮人員指揮之交岔路口，支線道車應暫停
    讓幹線道車先行。未設標誌、標線或號誌劃分幹、支線道者
    ，少線道車應暫停讓多線道先行；車道數相同時，轉彎車應
    暫停讓直行車先行；同為直行車或轉彎車者，左方車應暫停
    讓右方車先行，道路交通安全規則第102 條第1 項第2 款定
    有明文，而：
    1.本件交岔路口並無任何劃分幹道、支線道之「讓」、「黃
      燈」之交通標誌、號誌，又道路交通安全規則第10 2條第
      2 項規定，車道數以進入交岔路口之車道計算含快車道、
      慢車道、左、右轉車道、車種專用車道、機車優先道及調
      撥車道，而依據交通部96年3 月15日交路字第09600026
      08號函示（附於本院卷內）：於設有分向標線、未劃設分
      向標線，雖道路之路幅寬度有所差異，但其進入交岔路口
      之實際車道，應均以1 車道計算等情，故現場永吉路120
      巷及12 0巷27弄巷口雖路寬有明顯差異，但進入交岔路口
      之車道均以1 車道計算，故該路口於車道數上並無差異，
      無法區○○道、支線道，是本件路權應屬右方車。而被告
      駕駛車輛屬左方車，告訴人不讓告訴人丙○○騎乘機車屬
      右方車，被告駕駛之左方車未讓告訴人丙○○騎乘之右方
      車先行，即為本件為肇事主因，且與本件肇事有直接因果
      關係。而臺北市車輛行車事故鑑定委員會亦同此認定，此
      有該會鑑定意見書附卷可查。
    2.另證人即告訴人丙○○於初次警訊時即已自承：當時車速
      約30至40公里，見到被告車輛時已來不及反應等語（見他
      一卷第28頁），而永吉路120 巷27弄東向西地面上，已繪
      製有「慢」字標誌，有現場照片、道路交通事故現場圖附
      卷可查，故告訴人丙○○騎乘機車行經無號誌路口未減速
      慢行（自稱時速30至40公里）為肇事次因。
  (五)綜上所述，本件事證明確，被告犯行洵堪認定，應予依法論
    科。
三、核被告所為，係犯刑法第284 條第1 項前段過失傷害罪。另
    被告於犯罪未發覺之前，留置現場、並為報警，向到場處理
    車禍之員警自首，此有臺北市○○○○○道路交通事故肇事
    人自首情形記錄表（見他一卷第29頁）附卷可稽，應依刑法
    第62條之規定減輕其刑。
四、惟公訴人上訴意旨略以：被告迄未賠償與告訴人丙○○損失
    ，原審僅量處拘役40日實屬過輕，亦難令告訴人甘服，原判
    決尚有未洽云云。惟查，被告乙○○於本院審理中業積極與
    二被害人尋求和解，且就汽車強制保險部分業已先行賠償被
    害人，而被害人丙○○騎乘之機車亦係肇事次因，已如前述
    ，又臺北市交通管制工程處劃分交岔路口幹、支線道主要係
    以車道數為劃分標準，而於皆為1 車道時，無明顯幹、支線
    道之區分，往後將納入路寬為判斷因素，有臺北市交通管制
    工程處98年11月26日北市交工規字第09830085900 號函在卷
    可稽，而本件被告駕駛之永吉路120 巷路寬11公尺、被害人
    丙○○騎乘之永吉路120 巷27弄路寬僅4.6 公尺，是被告駕
    駛道路於往後亦有可能經列為幹線道，其過失程度並非重大
    ，與被害人丙○○無法達成和解非被告一人之原因，原審爰
    審酌被告之過失情節，且被告犯後仍未坦然認錯、未與被害
    人家屬達成和解、給付賠償金，及被告其餘之犯罪目的、犯
    罪時所受之刺激、犯罪之手段、犯人之生活狀況、品行、智
    識程度、犯罪所生之危險或損害、犯罪後之態度等一切情狀
    ，依據刑事訴訟法第449 條第1 項、第454 條第2 項，第
    284 條第1項 前段、第55條、第62條前段、第41條第1 項前
    段，刑法施行法第1 條之1 第1 項、第2 項但書，逕以簡易
    判決處刑拘役40日，如易科罰金，以新臺幣1 千元折算1 日
    ，其認事用法及量刑均無不當，本件公訴人上訴為無理由，
    應予駁回
據上論斷，應依刑事訴訟法第455 條之1 第1 項、第3 項、第36
8 條，判決如主文。
本案經檢察官蔡彥守到庭執行職務
中    華    民    國    98    年    12    月    21    日
                  刑事第四庭審判長法  官  郭惠玲
                                  法  官  李明益
                                  法  官  呂政燁
以上正本證明與原本無異。
本判決不得上訴。
中    華    民    國    98    年    12    月    21    日
                                  書記官  江虹儀
附錄本案論罪科刑法條全文：
刑法第284條（過失傷害罪）
因過失傷害人者，處6 月以下有期徒刑、拘役或5 百元以下罰金
，致重傷者，處1 年以下有期徒刑、拘役或5 百元以下罰金。
從事業務之人，因業務上之過失傷害人者，處1 年以下有期徒刑
、拘役或1 千元以下罰金，致重傷者，處 3 年以下有期徒刑、
 拘役或2 千元以下罰金。

司法院資訊處製作；財團法人民間司法改革基金會備份。
